【裁判字號】    90,易,1692
【裁判日期】    901206
【裁判案由】    妨害公務等
【裁判全文】
臺灣臺北地方法院刑事判決                          九十年度易字第一六九二號
    公  訴  人  臺灣臺北地方法院檢察署檢察官
    被      告  丙○○
右列被告因妨害公務案件，經檢察官聲請簡易判決處刑（九十年度偵字第七三六○號
），本院認不宜以簡易判決處刑，改以通常程序判決如左：
    主      文
丙○○對於公務員依法執行職務時，施強暴，處拘役伍拾日，如易科罰金，以參佰元
折算壹日。
    事      實
一、丙○○於民國八十九年十一月七日上午十一時二十九分許，在台北縣新店市○○
    路一○四號前，見台北縣警察局新店分局交通分隊警員甲○○，指揮全運通環保
    科技股份有限公司（以下簡稱全運通公司）拖吊場司機乙○○駕駛二Ｆ五五六號
    拖吊車，執行拖吊違規停放於紅磚道上之汽車職務時，將拖吊車之車頭朝向馬路
    ，以拖吊車車身與道路垂直之方式執行拖吊任務，認該拖吊作業阻礙車流，乃持
    相機站立於對向車道騎樓邊拍攝拖吊經過，繼而至馬路中央雙黃線上拍攝拖吊車
    離開過程，後見拖吊車欲改右轉方向離開，又移身至右轉後之拖吊車頭前拍攝拖
    吊車行進路線（無阻止拖吊車離開之意，詳後述）。丙○○明知前開拖吊車正受
    警察指揮取締違規停車，依法受託行使公權力，執行拖吊職務；然見拖吊車右轉
    後仍繼續前行，因認拖吊車司機係故意駕車朝其行進，乃憤而施強暴，逕以右手
    臂打破乙○○駕駛上述拖吊車之前擋風玻璃，致全運通公司所有之上述拖吊車前
    擋風玻璃毀損而不堪使用。
二、案經全運通公司訴由台北縣警察局新店分局報請臺灣臺北地方法院檢察署檢察官
    偵查起訴。
    理      由
一、訊據被告丙○○固坦承：於拖吊車右轉後前行時，以手擋玻璃之事實，惟矢口否
    認有於公務員執行職務時，施強暴之犯行云云；辯稱：當時其拿相機對著拖吊車
    拍照，但拍到第四、五張時，拖吊車突然衝過來，其閃避不及，才用手去擋玻璃
    ，以整個手肘橫向貼住玻璃，其並未出手打破擋風玻璃云云。惟查：右揭事實，
    業據證人即拖吊車司機乙○○到庭結證稱：我掛好車準備將車往前開時，...被
    告在對面騎樓邊拿著照相機在照我，原本我拖吊車要左轉到對面車道回拖吊場，
    我往前開時，被告站在正路中央雙黃線上對著我的車頭拍照，當時正好被告擋在
    我車子前面，我只好往右開，但被告又跑道我右轉之後的車頭再拍照，當時我的
    車子已經很接近他，隨即他罵：你要撞我嗎？他用手打我車子的擋風玻璃，玻璃
    破碎凹痕是由外往內凹，不可能是我們自己打等語甚詳；並據證人即警員甲○○
    證述：司機要去拖吊時，看到被告就站在對面騎樓邊拍拖吊車的相片，拍完後看
    到拖吊車要離開又跑到雙黃線中央繼續拍照，拖吊車沒有辦法過去就右轉到快車
    道上，被告又跑到右轉後的拖吊車前，然後以手敲打玻璃，罵你要撞我嗎？當時
    被告應該是使用右手，被告敲打玻璃後玻璃破碎等語明確（均本院九十年十一月
    二十二日審判筆錄參照）；且據證人乙○○當庭繪有現場圖及診斷證明書附卷為
    證。此外，並有拖吊車玻璃毀損相片二張、被告自行拍攝之拖吊車作業相片附卷
    可稽。參以：被告自行拍攝之相片第五張，係被告站在右轉後之拖吊車頭右前方
    所拍攝，且拍攝該相片時，拖吊車玻璃尚未破損，車速亦非疾衝狀態，此由相片
    之畫面穩定、清晰觀之甚明（附於本院九十年度簡字第三三一二號卷宗第三十九
    頁），並為被告所不爭。又當時乙○○駕駛拖吊車沒有向前衝撞被告之情形等情
    ，業據證人甲○○於本院審判期日結證屬實，顯見被告所稱：因拖吊車衝撞之，
    其始以手肘擋住玻璃云云，並非有據。況被告於偵查中經檢察官訊以：當天為何
    拿相機在現場，並以手打破玻璃時，自承：確有這些事，當天我剛好在現場工作
    ，而且手上剛好有相機，且我認為他們違規拖吊，所以才會打破玻璃....等語甚
    詳（偵查卷第三十二頁背面參照），更足見被告於本院所辯：因被拖吊車撞到，
    其始以手擋拖吊車之擋風玻璃云云，係事後卸責之詞。綜上所述，本件事證明確
    ，被告犯行堪以認定。
二、核被告所為，係犯刑法第一百三十五條第一項對於公務員依法執行職務時施強暴
    罪及同法第三百五十四條毀損罪。被告於公務員執行公務時，施強暴同時毀損拖
    吊車擋風玻璃，係以一行為觸犯數罪名，依想像競合犯之規定，從一重之對於公
    務員依法執行職務時施強暴罪處斷。爰審酌被告係因認拖吊車違法拖吊，始起意
    拍照存證，又因見拖吊車於右轉後繼續前行，主觀上認拖吊車欲對其衝撞，始憤
    而出手打破拖吊車之擋風玻璃，應屬一時失慮為本件犯行，惟其主觀上既有拖吊
    車駕駛人正受員警指揮執行拖吊職務、行使公權力之認識，則其所為對公權力之
    貫徹仍有妨害，及其動機、手段、犯後態度、所生危害等一切情狀，量處如主文
    所示之刑，並諭知易科罰金之折算標準。查被告行為後，刑法第四十一條業於九
    十年一月十日修正公佈施行，於同年月十二日生效，關於易科罰金之折算標準業
    經修正為同法條第一項前段「犯最重本刑為五年以下有期徒刑以下之刑之罪，而
    受六個月以下有期徒刑或拘役之宣告，因身體、教育、職業、家庭之關係或其他
    正當事由，執行顯有困難者，得以一元以上三元以下折算一日，易科罰金」，是
    就形式上觀察，修正前後之法律顯有不同，應認為法律有變更；經比較新舊法結
    果，舊法並無有利於被告，應依刑法第二條第一項前段適用裁判時之法律，依修
    正後刑法第四十一條第一項前段諭知易科罰金之折算標準，附此說明。
三、公訴意旨另以：被告於前開時地，見台北縣警察局新店分局交通分隊警員甲○○
    ，指揮全運通拖吊場司機乙○○駕駛拖吊車，執行拖吊作業，先以照相機對員警
    及拖吊車拍照，嗣拖吊車欲離開時，竟基於妨害公務犯意，主動走向拖吊車車頭
    前，阻止拖吊車離開，拖吊車因而停駛，因認被告所為另涉犯刑法第一百三十五
    條第二項意圖妨害公務員依法執行一定之職務，而施強暴脅迫罪嫌。訊據被告堅
    決否認有阻止拖吊車離開現場之意，辯稱：其僅為了照相而站立拖吊車前，並無
    妨害其執行拖吊職務而故意阻擋拖吊車離開現場之犯行等語。經查：拖吊車向右
    轉後，被告又至右轉後之車頭再拍照等情，業據證人即拖吊車司機乙○○於本院
    審判期日證述明確；並據證人即警員甲○○證稱：被告每次移動位置後都有照相
    等語甚詳（均本院審判筆錄參照）；顯見被告所辯：其移身至拖吊車頭前之目的
    ，僅為拍照，並無意阻止拖吊車離去等語，並非無據。況被告於客觀上，僅站立
    於拖吊車前方照相，並無為阻止拖吊車離去而有何強暴、脅迫犯行，是公訴人起
    訴認被告所為另涉犯刑法第一百三十五條第二項意圖妨害公務員依法執行一定職
    務而施強暴脅迫罪嫌，容有誤會。惟檢察官認此部分事實與起訴論罪部分有裁判
    上一罪之關係，爰不另為無罪之諭知，附此說明。
據上論斷，應依刑事訴訟法第四百五十二條、第二百九十九條第一項前段，刑法第二
條第一項前段、第一百三十五條第一項、第三百五十四條、第五十五條、第四十一條
第一項前段，罰金罰鍰提高標準第一條前段、第二條，判決如主文。
本案經檢察官張安箴到庭執行職務
中      華      民      國    九十      年     十二     月      六      日
                                    臺灣臺北地方法院刑事第八庭
                                        法  官  朱  瑞  娟
右正本證明與原本無異
如不服本判決應於送達後十日內向本院提出上訴狀
                書記官  葉  金  發
中      華      民      國    九十      年     十二     月      九      日
附錄本案所犯法條全文
中華民國刑法第一百三十五條
 (妨害公務執行及職務強制罪)
對於公務員依法執行職務時，施強暴脅迫者，處三年以下有期徒刑、拘役
或三百元以下罰金。
意圖使公務員執行一定之職務或妨害其依法執行一定之職務或使公務員辭
職，而施強暴脅迫者，亦同。
犯前二項之罪，因而致公務員於死者，處無期徒刑或七年以上有期徒刑。
致重傷者，處三年以上、十年以下有期徒刑。
中華民國刑法第三百五十四條
 (毀損器物罪)
毀棄、損壞前二條以外之他人之物或令致不堪用，足以生損害於公眾或他
人者，處二年以下有期徒刑、拘役或五百元以下罰金。


司法院資訊處製作；財團法人民間司法改革基金會備份。
